【裁判字號】    98,訴,422
【裁判日期】    980916
【裁判案由】    偽造文書等
【裁判全文】
臺灣雲林地方法院刑事判決               98年度訴字第422號
公  訴  人  臺灣雲林地方法院檢察署檢察官
被      告  丙○○
            寅○○
                      樓
            丁○○
上三人共同
指定辯護人  施宜昕律師
上列被告等因偽造文書等案件，經檢察官提起公訴（98年度偵字
第534 、1181號）及移送併辦（98年度偵字第3532號），本院判
決如下：
    主  文
丙○○共同犯行使偽造私文書罪，處有期徒刑拾月，減為有期徒
刑伍月。又共同犯行使偽造私文書罪，處有期徒刑拾月。又犯詐
欺取財罪，累犯，處有期徒刑捌月，扣案之行政院輔導委員會營
養補助金申請書壹張沒收。應執行有期徒刑壹年捌月。扣案之行
政院輔導委員會營養補助金申請書壹張沒收。
丙○○其餘被訴部分均無罪。
寅○○所犯罪名及處罰，詳如附表「所犯罪名及處罰」欄所示。
應執行有期徒刑柒年。扣案之蓋有「卯○○」印文之郵局提款單
張、蓋有「酉○○」印文之郵局提款單肆張、蓋有「申○○」
、「丑○○」印文之郵局提款單各貳張及行政院輔導委員會榮民
營養補助金申請書壹張，均沒收。
寅○○被訴於玖拾捌年壹月拾捌日對辛○○詐欺及竊盜部分，無
罪。
寅○○其餘被訴部分均免訴。
丁○○無罪。
    事  實
一、丙○○前因竊盜案件，經臺灣雲林地方法院以97年度易字第
    431 號判處有期徒刑4 月確定，於民國97年9 月26日易科罰
    金執行完畢。寅○○前因偽造文書案件，經臺灣桃園地方法
    院以94年度訴字第160 號判處有期徒刑4 月，又因詐欺等案
    件，經臺灣板橋地方法院以95年度易字第76號判處有期徒刑
    1 年10月，2 案合併定應執行刑為有期徒刑2 年1 月確定，
    所犯偽造文書案件所判處之有期徒刑4 月經裁定減刑後，2
    案另定應執行刑為有期徒刑1 年11月，於97年4 月3 日縮刑
    期滿執行完畢。
二、丙○○與寅○○（寅○○部分本院判決免訴，詳後述）共同
    基於行使偽造私文書及意圖為自己不法所有之犯意聯絡，於
    91年12月2 日上午某時許，至甲○○○位於基隆市○○區○○路14巷（起訴書誤載為4 巷）37號住處，向甲○○○佯稱
    ：渠等為行政院國軍退除役官兵輔導委員會（下簡稱退輔會
    ）人員，可現場幫忙申請領取補助等語，致甲○○○陷於錯
    誤，誤信為真，而交付其中華郵政股份有限公司（下簡稱中
    華郵政）基隆東信路郵局局號0000000 號、帳號0000000 號
    帳戶之存摺、印章予丙○○、寅○○，並告知上開帳戶密碼
    ，得手後離去，並隨即於同日，持上開甲○○○之郵局存摺
    ，前往基隆市○○區○○路130 號1 樓之基隆愛三路郵局，
    冒用甲○○○名義，在提款單上蓋用甲○○○印章，及偽填
    提款金額新臺幣（下同）20萬元，而偽造甲○○○名義之提
    款單私文書後，連同存摺交付予不知情之郵局承辦人員，據
    以提款而行使之，致使該郵局承辦人員不疑有他，陷於錯誤
    ，如數給付20萬元，足以生損害於甲○○○及郵局帳戶管理
    之正確性。
三、丙○○與寅○○共同基於行使偽造私文書及意圖為自己不法
    所有之犯意聯絡，於97年8 月12日上午9 時許，共同前往巳
    ○○位於基隆市○○區○○里○○街68巷259 號之1 住處，
    向巳○○佯稱：渠等為退輔會人員，可協助申請補助金3 千
    元等語，致巳○○陷於錯誤，信以為真，而交付其基隆安瀾
    橋郵局局號0000000 號、帳號0000000 號帳戶之存摺、印章
    交予其2 人處理，並告知上開帳戶密碼，丙○○則乘機將巳
    ○○的印章蓋於空白之郵局提款單上，並以癸○○所有之沙
    鹿郵局存摺調換巳○○上開存摺，得手後，再由寅○○於同
    日上午11時4 分許，持上開巳○○之郵局存摺、蓋有巳○○
    印章之提款單，前往基隆市○○區○○路330 號之基隆安瀾
    橋郵局，冒用巳○○之名義，在該提款單上偽填提款金額5
    萬元，連同存摺交付予不知情之郵局承辦人員，而偽造巳○○名義之提款單後，據以提款而行使之，致使該郵局承辦人
    員不疑有他，陷於錯誤，如數給付5 萬元予寅○○，足以生
    損害於巳○○及郵局帳戶管理之正確性，丙○○、寅○○於
    領款得逞後，各朋分2 萬5 千元，已花用殆盡。
四、丙○○基於行使偽造私文書及意圖為自己不法所有之犯意聯
    絡，於98年1 月6 日上午10時許，持其所有虛偽之行政院輔
    導委員會營養補助金申請書1 紙，前往戊○○位於雲林縣斗
    六市○○路290 巷35弄69號住處，向戊○○詐稱：伊為退輔
    會人員，可代辦營養補助金等語，致戊○○陷於錯誤，信以
    為真，而交付其所有之斗六鎮北郵局局號0000000 號、帳號
    0000000 號帳戶之存摺、印章予丙○○處理，並告知上開帳
    戶密碼，丙○○則乘戊○○不注意之際，蓋用戊○○之印章
    於空白之郵局提款單上，再以巳○○基隆安瀾橋郵局之存摺
    調換戊○○上開存摺，得手後，即匆忙離開戊○○上開住處
    ，因戊○○發現存摺遭調換，隨即於同日上午11時40分許，
    以電話向郵局辦理掛失止付，丙○○始無法領取戊○○上開
    帳戶內之款項。
五、寅○○獨自基於行使偽造私文書及意圖為自己不法所有之犯
    意，或與他人共同基於行使偽造私文書及意圖為自己不法所
    有之犯意聯絡，分別為下列犯行：
  (一)寅○○與丙○○（丙○○此部分犯行未據起訴）共同基於意
    圖為自己不法所有之犯意聯絡，於97年6 月9 日上午某時許
    ，共同前往癸○○位於臺中縣沙鹿鎮○○路37號住處，向癸○○詐稱：伊為退輔會榮民服務處人員，要協助申請補助金
    3 千元，需拿出榮民證、郵局存簿、印章填寫資料等語，致
    癸○○陷於錯誤，信以為真，而交付沙鹿郵局局號0000000
    號、帳號0000000 號帳戶之存摺、印章交予寅○○、丙○○
    處理，並告知上開帳戶密碼，得手後離開，隨即於同日上午
    8 時42分許，前往臺中縣沙鹿鎮○○路341 號之沙鹿郵局，
    冒用癸○○名義，在提款單上蓋用癸○○印章，及偽填提款
    金額30萬元，而偽造癸○○名義之提款單後，連同存摺交付
    予不知情之郵局承辦人員，據以提款而行使之，致使該郵局
    承辦人員不疑有他，陷於錯誤，如數給付30萬元，足以生損
    害於癸○○及郵局帳戶管理之正確性。
  (二)於97年9 月間某日，至卯○○位於桃園縣楊梅鎮○○路175
    巷24號住處，向卯○○詐稱：伊為行政院退輔會人員，可幫
    忙申請退輔的補助金，並幫忙填寫相關資料等語，致卯○○
    陷於錯誤，信以為真，而交付印章予寅○○處理，寅○○則
    乘卯○○不注意之時，蓋用卯○○之印章於空白之3 張郵局
    提款單上，然因未能成功取得卯○○郵局存摺及提款密碼而
    未得逞。
  (三)於97年9 月17日下午2 時許，至辰○○位於桃園縣楊梅鎮○○路28巷2 弄14號住處，向辰○○詐稱：伊為退輔會人員，
    要幫忙申請補助款，需交付郵局存摺、印章等語，致辰○○
    陷於錯誤，信以為真，而交付其所有之楊梅埔心里郵局局號
    0000000 號、帳號0000000 號帳戶之存摺、印章交予寅○○
    處理，並告知上開帳戶密碼，盧碩寅○○則乘辰○○不注意
    之時，蓋用辰○○之印章於空白之2 張郵局提款單上，再以
    張月英所有之大溪僑愛郵局存摺調換辰○○上開存摺，於同
    日下午2 時58分許，持蓋妥辰○○郵局帳戶印章之提款單及
    存摺，前往桃園縣平鎮市○○路○ 段221 號之平鎮郵局，冒
    用辰○○之名義，在該提款單上偽填提款金額48萬元，而偽
    造辰○○名義之提款單後，連同存摺交付予不知情之郵局承
    辦人員，據以提款而行使之，致使該郵局承辦人員不疑有他
    ，陷於錯誤，如數給付48萬元，又於翌日即97年9 月18日上
    午8 時36分許，再持蓋妥辰○○郵局帳戶印章之提款單及存
    摺，前往桃園縣中壢市○○路○ 段229 號之中壢東興郵局，
    冒用辰○○之名義，在該提款單上偽填提款金額15萬元，偽
    造辰○○名義之提款單後，連同存摺交付予不知情之郵局承
    辦人員，據以提款而行使之，使該郵局承辦人員不疑有他，
    陷於錯誤，如數給付15萬元，均足以生損害於辰○○及郵局
    帳戶管理之正確性。
  (四)於97年10月17日某時許，前往未○○位於臺北縣石門鄉德茂
    村下員坑28之6 號住處，向未○○詐稱：伊為退輔會榮民服
    務處人員，要協助申請補助金3 千元，需提出榮民證、郵局
    存簿、印章填寫資料等語，致未○○陷於錯誤，信以為真，
    而交付其三芝郵局局號0000000 號、帳號0000000 號帳戶之
    存摺、印章交予寅○○處理，並告知上開帳戶密碼，寅○○
    乘未○○不注意之際，蓋用未○○之印章於空白之2 張郵局
    提款單上，留下印章，取走其存摺，離開未○○上開住處後
    ，於同日下午3 時14分許，持蓋妥未○○郵局帳戶印章之提
    款單及存摺，前往臺北縣淡水鎮○○路203 號之淡水郵局，
    冒用未○○名義，在提款單上偽填提款金額9 萬5 千元，偽
    造未○○名義之提款單後，連同存摺交付予不知情之郵局承
    辦人員，據以提款而行使之；復於同日下午3 時41分許，再
    持蓋妥未○○郵局帳戶印章之提款單及存摺，前往臺北縣五
    股鄉○○路○ 段541 號之五股郵局，冒用未○○名義，在提
    款單上偽填提款金額8 萬元，而偽造未○○名義之提款單後
    ，連同存摺交付予不知情之郵局承辦人員，據以提款而行使
    之，均致使淡水郵局、五股郵局之承辦人員不疑有他，陷於
    錯誤，分別給付上開領款金額予寅○○，足以生損害於未○○及郵局帳戶管理之正確性。
  (五)於97年10月31日某時，前往午○○位於臺中縣東勢鎮○○街
    53號之1 住處，向午○○詐稱：伊為退輔會榮民服務處人員
    ，要協助申請補助金3 千元，需提出榮民證、郵局存簿及印
    章填寫資料等語，致午○○陷於錯誤，信以為真，而交付其
    東勢郵局局號0000000 號、帳號0000000 號帳戶之存摺、印
    章交予寅○○處理，並告知上開帳戶密碼，寅○○則乘午○○不注意之時，蓋用午○○之印章於空白之郵局提款單上，
    再以未○○上開三芝郵局之存摺調換午○○之存摺，離開午
    ○○上開住處後，於同日下午3 時29分許，持蓋妥午○○郵
    局帳戶印章之郵局提款單及存摺，前往臺中縣豐原市○○街
    112 號之豐原博愛郵局，冒用午○○名義，在該提款單上偽
    填提款金額8 萬元，偽造午○○名義之提款單後，連同存摺
    交付予不知情之郵局承辦人員，據以提款而行使之，致使該
    郵局承辦人員不疑有他，陷於錯誤，如數給付8 萬元予寅○○，足以生損害於午○○及郵局帳戶管理之正確性。
  (六)於97年11月7 日下午3 時30分許，前往酉○○位於宜蘭縣頭
    城鎮○○里○○路○ 段66號住處，向酉○○佯稱：伊為退輔
    會人員，要協助申請補助金等語，致酉○○陷於錯誤，信以
    為真，而交付其礁溪郵局局號0000000 號、帳號0000000 號
    帳戶之存摺、印章交予寅○○處理，並告知上開帳戶密碼，
    寅○○則乘酉○○不注意之時，蓋用酉○○之印章於空白之
    4 張郵局提款單上，再以午○○所有之東勢郵局存摺調換酉
    ○○上開存摺，離開酉○○上開住處後，於同日持酉○○之
    存摺前往中華郵政臺北總局補登，因補登機顯示請至櫃台，
    且酉○○發現存摺遭掉包，立即報警處理，並口頭先向郵局
    辦理掛失止付，致寅○○未能得逞。
  (七)於97年11月26日12時許，至申○○位於宜蘭縣五結鄉○○村
    ○○路○段篤行三村17號住處，向申○○詐稱：伊為退輔會
    人員，要幫忙申請營養補助款等語，致申○○陷於錯誤，信
    以為真，而主動拿出其所有之羅東郵局局號0000000 號、帳
    號0000000 號帳戶之存摺、印章予寅○○處理，並告知上開
    帳戶密碼，寅○○則乘申○○不注意之時，蓋用申○○之印
    章於空白之郵局提款單上，再以辰○○所有之楊梅埔心里郵
    局存摺調換申○○上開存摺，離開申○○上開住處後，即於
    同日持蓋妥申○○郵局帳戶印鑑章之郵局提款單及存摺，前
    往宜蘭市○○路○ 段130 號之宜蘭中山路郵局，冒用申○○
    名義，在該提款單上偽填提款金額35萬元，而偽造申○○名
    義之提款單後，連同存摺交付予不知情之郵局承辦人員，據
    以提款而行使之，足以生損害於申○○及郵局帳戶管理之正
    確性，然因遭該郵局承辦人員識破拒絕支付款項，始未詐領
    款項得逞。
  (八)於97年12月間某日，前往丑○○位於花蓮縣壽豐鄉○○村○○路202 號住處，持偽造之行政院輔導委員會榮民營養補助
    金申請書，向丑○○詐稱：伊為退輔會人員，可幫忙領取補
    助金等語，致丑○○陷於錯誤，信以為真，而交付其壽豐豐
    田郵局局號0000000 號、帳號0000000 號帳戶之存摺、印章
    予寅○○處理，寅○○則乘丑○○不注意之時，蓋用丑○○
    之印章於空白之郵局提款單上，然因丑○○拒絕說出提款密
    碼，寅○○知悉此種情形下無法領款，始未將丑○○上開郵
    局存摺取走而未遂。
  (九)緣姓名年籍不詳綽號「小陳」、「小張」之成年男子於97年
    12月18日某時許，前往辛○○位於雲林縣虎尾鎮○○里路墘
    12號住處，向辛○○詐得其所有之虎尾郵局局號0000000 號
    、帳號0000000 號帳戶之存摺，並竊取辛○○之印章2 個，
    得手後，為領出辛○○上開帳戶內存款，乃尋求寅○○之同
    意出面領款，經寅○○同意後，寅○○即與「小陳」、「小
    張」共同基於行使偽造私文書及意圖為自己不法所有之犯意
    聯絡，由寅○○於同日上午11時40分許，持上開辛○○之郵
    局存摺及印章，前往雲林縣虎尾鎮○○路○ 段495 號之虎尾
    郵局，冒用辛○○之名義，在提款單上蓋用辛○○之印章，
    並偽填提款金額14萬元，而偽造辛○○名義之提款單後，連
    同存摺及印章交付予不知情之郵局承辦人員李照，據以提款
    而行使之，足以生損害於辛○○及虎尾郵局帳戶管理之正確
    性，然因蓋錯印章，且虎尾郵局承辦人員李照發現該存摺係
    榮民所有，要求寅○○出示身分證件，寅○○無法提出而遭
    李照拒絕付款，致未詐領款項得逞。
六、嗣於98年1 月20日下午3 時許，在雲林縣虎尾鎮○○里○○
    路127 巷13號前為警查獲，並扣得蓋有「卯○○」印文之郵
    局提款單3 張、蓋有「酉○○」印文之郵局提款單4 張、蓋
    有「申○○」、「丑○○」印有之郵局提款單各2 張、空白
    郵局提款單3 張、蓋有「戊○○」印文之行政院輔導委員會
    營養補助金申請書、蓋有「丑○○」印文之行政院輔導委員
    會榮民營養補助金申請書各1 張、各縣市榮民資料名冊1 本
    。另於丙○○、丁○○所居住之雲林縣虎尾鎮○○里○○路
    127 巷13號住處內執行搜索，扣得戶名戊○○之郵政存簿儲
    金簿1 本。
七、案經雲林縣警察局虎尾分局報告臺灣雲林地方法院檢察署檢
    察官偵查起訴及桃園縣政府警察局楊梅分局報告臺灣桃園地
    方法院檢察署檢察官呈請臺灣高等法院檢察署移轉臺灣雲林
    地方法院檢察署檢察官偵查後移送併辦。
    理  由
壹、程序事項（證據能力部分）：
一、按證人依法應具結而未具結者，其證言不得作為證據，刑事
    訴訟法第158 條之3 規定甚明。其立法理由旨在擔保該證人
    之證言，係據實陳述之可信性，故未依法具結者，依證據絕
    對排除法則，當然無證據能力，不得作為論罪之基礎，自不
    得因當事人於審判程序之同意，或未於言詞辯論終結前聲明
    異議視為同意，而可認該未具結之證言，即得作為證據。又
    共同被告對其他共同被告之案件而言，為被告以外之第三人
    ，本質上屬於證人，自有上開規定之適用。本件共同被告寅
    ○○於98年4 月2 日在臺灣雲林地方法院檢察署檢察官偵查
    中，經檢察官以被告之身分訊問被告寅○○所為之供述部分
    ，並未適用人證之調查程序，使其立於證人之地位具結後而
    為陳述，是被告寅○○前揭偵查中以被告身分所製作未經具
    結之筆錄，不得作為證明被告丙○○有罪之證據。
二、次按被告以外之人於審判外之陳述，雖不符前4 條之規定，
    而經當事人於審判程序同意作為證據，法院審酌該言詞陳述
    或書面陳述作成時之情況，認為適當者，亦得為證據。當事
    人或辯護人於法院調查證據時，知有第159 條第1 項不得為
    證據之情形，而未於言詞辯論終結前聲明異議者，視為有前
    項之同意，刑事訴訟法第159 條之5 亦有明文。本件於進行
    準備程序時，被告丙○○、寅○○、丁○○及其辯護人對於
    證人林秀花、子○○、未○○、午○○、酉○○、申○○、
    辰○○之警詢筆錄，被告丙○○及其辯護人對於戊○○之警
    詢筆錄，均表示同意作為證據使用（本院卷(一)第88頁），而
    於言詞辯論終結前亦未聲明異議，本院審酌上開筆錄製作過
    程並無不法之情事，與本案待證事實間具有關聯性，以之為
    本案證據尚無不當，證人林秀花、子○○、未○○、午○○
    、酉○○、申○○、辰○○之警詢筆錄對於被告丙○○、寅
    ○○、丁○○；證人戊○○之警詢筆錄對於被告丙○○而言
    ，均有證據能力。
三、再按被告以外之人於審判外之言詞或書面陳述，除法律有規
    定者外，不得作為證據，刑事訴訟法第159 條第1 項定有明
    文，而所謂法律有規定者，即包括同法第159 條之1 至之5
    所規定傳聞證據具有證據能力之例外情形。故如欲採被告以
    外之人於審判外之言詞為證據時，必須符合法律所規定之例
    外情形，方得認其審判外之陳述有證據能力（最高法院94年
    度臺上字第948 號判決意旨參照）。本件證人甲○○○、己○○、辛○○於警詢時所製作之筆錄，均係被告以外之人於
    審判外之陳述，屬傳聞證據，且被告3 人及其辯護人對於上
    開筆錄亦表示無證據能力，依刑事訴訟法第159 條第1 項規
    定，上開證據方法應予排除，不得作為本案證明被告3 人有
    罪之依據。另被告丁○○對於戊○○之警詢筆錄亦不同意作
    為證據使用，戊○○之警詢筆錄不得作為證明被告丁○○有
    罪之依據。
四、又被告以外之人於審判中因身心障礙致記憶喪失或無法陳述
    者，其於檢察事務官、司法警察官或司法警察調查中所為之
    陳述，經證明具有可信之特別情況，且為證明犯罪事實之存
    否所必要者，得為證據，刑事訴訟法第159 條之3 定有明文
    。查本件辯護人爭執證人癸○○警詢筆錄之證據能力，而證
    人癸○○就上開事實欄五之(一)所示犯行之案發經過於98年2
    月24日警詢中證述：約於97年6 月9 日，被告寅○○至我臺
    中縣沙鹿鎮○○里○○路37號住處佯稱是退輔會榮民服務處
    人員，要協助申請補助金3 千元，要我拿出榮民證、郵局存
    簿及印章填寫資料，在我不注意之時拿別人郵局存簿換走我
    的郵局存簿，並在提款單上蓋章，然後至郵局領走我存簿裡
    的30萬元等語，惟於98年7 月15日審理中作證時則稱：（你
    的存摺有無不見過？）郵局的跟我無關，我一個人而已存什
    麼款。（證人有無被騙過錢？）我怎麼給。（證人以前有無
    被騙過錢？）聽不到。（是否看過在座的三位被告？）不記
    得等語，本院審酌證人癸○○於警詢時尚可明確陳述其當時
    受騙情形，而於本院審理時竟連自己有無存款亦不清楚，且
    無法理解詰問時所問的問題，而於審理中陪同證人癸○○到
    庭之人表示，證人癸○○患有嚴重失憶症，現在已經住在斗
    六榮民之家，他現在連我們裡面在照顧他的人都不是很清楚
    （本院卷(一)第162 頁），可認證人癸○○有因身心障礙致記
    憶喪失之情形，而觀證人癸○○上開警詢中之陳述，並未發
    現其有受不正方法訊問或陳述非出於任意之情形，且其係受
    詐騙之人，於警詢中就案發當時所為之證述內容，均為其親
    自見聞，具有可信之特別情況，且為證明被告寅○○犯罪事
    實存否所必要，依刑事訴訟法第159 條之3 第2 款之規定，
    本院認為證人癸○○上開警詢筆錄對被告寅○○而言，具有
    證據能力。
五、至公訴人所提出其餘書面及言詞陳述之證據能力，被告及其
    辯護人於本院行準備程序時表示同意作為證據使用，且於言
    詞辯論終結前亦未聲明異議，本院審酌該等供述證據之取得
    過程並無瑕疵，與本案待證事實間復具有相當之關聯性，以
    之為本案證據並無不當，均具有證據能力。
貳、有罪部分：
一、關於事實欄二所載部分（被害人甲○○○），本院之判斷：
  (一)訊據被告丙○○矢口否認有此部分犯行，辯稱：我沒有去甲○○○那裡，我連他的人都不認識云云。
  (二)經查：
    1.證人甲○○○於本院審理時證稱：我的存摺被他們拿走，
      是好幾年前的事情了，當時有3 個人去我家，兩個男生、
      一個女生。他們說是輔導會的，說我丈夫過世，要來幫我
      籌錢，叫我拿存摺給他們，他說他們輔導會的人去辦比較
      快，一天就可以辦出來了，我就把郵局存摺、印章給他，
      我跟他說我丈夫的存摺號碼，他們說不是那個號碼，後來
      才說是要我的號碼，他們拿走印章、存摺之後沒有還給我
      ，因為他們騙我，後來我想到的時候錢就被領走了。我是
      直接把存摺、印章給他們，他們就離開了，把我的存摺、
      印章都拿走，我被領走20幾萬。當天我跟他們講話講了約
      10分鐘左右，來的人就是在庭的丙○○、寅○○、丁○○
      ，寅○○跟我說歐巴桑不要煩惱，就拍我的肩膀，丙○○
      就是那個五分頭的人，他們的臉型都一樣，所以我還認得
      他們3 人，我的存摺、印章是我自己拿給他們的，我有跟
      他們講領錢的號碼，該女子在外面，沒有進去我家，只有
      那兩個男的進去而已，他們沒有拿別人的存摺給我，直接
      拿走我的存摺，拿到存摺之後就走了，丙○○的聲音就是
      騙我的人，寅○○的聲音跟拍我肩膀的人一樣等語（本院
      卷(一)第165 至169 頁），並有甲○○○在基隆東信郵局帳
      戶之客戶資料、掛失止付申請書及客戶歷史交易清單（98
      偵534 號卷第95頁至第97頁）、局號001100號之郵局資料
      （本院98訴422 號卷(二)第33頁）各1 份在卷可稽，是甲○○○確有於91年12月2 日上午，遭人施用詐術，致其陷於
      錯誤，而交付其所有基隆東信路郵局帳戶之存摺、印章，
      並告知提款密碼，於同日其帳戶即遭人詐領20萬元之事實
      ，堪以認定。
    2.而證人甲○○○於本院審理時已明確指證被告丙○○、寅
      ○○即為對其行騙之人，雖其受詐騙之時間距今已超過6
      年，惟經甲○○○透過視訊指認並與被告丙○○、寅○○
      交談後，仍堅稱被告丙○○、寅○○即為當日前往其住處
      詐騙之人，並表示因為他們臉型都一樣所以還認得等語，
      參以甲○○○於接受詰問時仍能清楚描述當日受詐騙之詳
      細經過，且其於受騙當日即察覺有異，隨即辦理掛失止付
      ，但帳戶內20萬元存款已遭他人領走，僅剩1 萬餘元，可
      認甲○○○對於此事必定印象深刻。又該次行騙之人曾與
      甲○○○面對面交談、近距離相處約10分鐘，而甲○○○
      又對該次受騙經過印象深刻，是其應不致於有所誤認。再
      以甲○○○與被告等人均素昧平生，毫不相識，若非確有
      遭被告丙○○、寅○○詐騙，致對被告丙○○、寅○○之
      容貌記憶深刻，又何以能為如此堅定及清楚之指認，是證
      人甲○○○上開指述應屬可信。
   (三)綜上，此部分事證明確，被告丙○○犯行堪以認定，應依
     法論科。
二、關於事實欄三所載部分（被害人巳○○），本院之判斷：
    訊據被告丙○○、寅○○對於詐騙被害人巳○○及詐領其存
    款之犯行均坦承不諱，且經證人即巳○○之配偶林秀花於警
    詢時證述明確（雲警虎偵字第0981000199號卷第16頁至第18
    頁），並有基隆安瀾橋郵局局號0000000 號、帳號0000000
    號儲戶巳○○之交易明細1 份（壬○98偵534 號卷第43頁）
    、中華郵政基隆郵局於98年8 月3 日函送之巳○○提款單1
    張（本院卷(二)第53至54頁）、局號001115號之郵局資料（本
    院卷(二)第34頁），及扣案之巳○○、癸○○郵政存簿儲金簿
    各1 本可資佐證，足認被告丙○○、寅○○此部分自白與事
    實相符，堪可採信，此部分事證明確，被告丙○○、寅○○
    犯行堪以認定。
三、關於事實欄四所載部分（被害人戊○○），本院之判斷：
    訊據被告丙○○對於詐騙被害人戊○○之犯行坦承不諱，且
    經證人戊○○於警詢及本院審理時、證人即戊○○之配偶乙○○於本院審理時分別證述明確（雲警虎偵字第0981000074
    號卷第23頁至第25頁、本院卷(一)第151 頁反面至157 頁反面
    ），並有蓋有「戊○○」印文之行政院輔導委員會營養補助
    金申請書1 紙（雲警虎偵字第0981000074號卷第61頁）、斗
    六鎮北郵局簡函及所附查詢存簿變更資料（98偵534 號卷第
    60頁至第61頁背面），及扣案之戊○○郵政存簿儲金簿1本
    可資佐證，足認被告丙○○該部分自白與事實相符，堪可採
    信，此部分事證明確，被告丙○○犯行堪以認定。
四、關於事實欄五所載部分，本院之判斷：
  (一)關於事實欄五之(一)所示犯行：
    訊據被告寅○○矢口否認有事實欄五之(一)所示詐騙被害人癸○○並盜領其帳戶內存款之犯行，辯稱：我沒有騙癸○○的
    簿子，當時我是去臺中拜訪他，要幫他裝東西，看到他的簿
    子在那裡，所以就拿走，我們不知道他的密碼，沒有辦法領
    他的錢云云。經查：
    1.證人癸○○於警詢時證述：於97年6 月9 日，被告寅○○
      至我臺中縣沙鹿鎮○○里○○路37號住處，佯稱是退輔會
      榮民服務處人員，要協助申請補助金3 千元名義，要我拿
      出榮民證、郵局存簿及印章填寫資料，在我不注意之時拿
      別人郵局存簿換走我的郵局存簿並在提款單上蓋章，然後
      至郵局領走我存簿裡的30萬元。警方提供寅○○之照片供
      我指認，是為涉嫌詐欺我之犯嫌無誤，被告寅○○總共詐
      欺我30萬元、竊盜我郵局存簿1 本及印章1 顆等語（雲警
      虎偵字第0981000199號卷第11頁至第12頁），並有中華郵
      政豐原郵局於98年8 月12日所函送之癸○○沙鹿郵局帳戶
      資料、提款單、掛失補副申請書、交易往來明細（本院卷
      (二)第112 至120 頁）、局號014140號之郵局資料（本院卷
      (二)第35頁反面）各1 份，及扣案之癸○○沙鹿郵局郵政存
      簿儲金簿1 本在卷可憑，是證人癸○○於97年6 月9 日上
      午，確實有遭人施用詐術，致其陷於錯誤，誤信為真，而
      交付其沙鹿郵局帳戶之存摺、印章，並告知上開帳戶密碼
      ，於同日其帳戶即遭人詐領30萬元之事實，堪以認定。
    2.被告寅○○雖否認有盜領癸○○上開帳戶內之存款30萬元
      之犯行，但其已自承有與被告丙○○共同前往癸○○上開
      住處，佯稱渠等為退輔會人員，以要幫忙申請營養補助金
      為由，取走癸○○沙鹿郵局存摺，並用癸○○該本郵局存
      摺調換巳○○所有之基隆安瀾橋郵局存摺等事實，惟辯稱
      ：其前往癸○○住處之時間並非97年6 月9 日，伊與丙○○總共去了兩次，第1 次是在97年5 月底，第2 次是在97
      年6 月28日，第1 次去的時候沒有印章、密碼，沒有辦法
      領他的錢，就把存摺還給他了，第2 次去的時候才把存摺
      拿走，那時候裏面已經沒有錢了，第2 次要問他的連線號
      碼，也問不出來云云（被告寅○○供述內容見98偵534 號
      卷第75頁、本院卷(一)第164 至165 頁、本院卷(二)第175 頁
      反面至第176 頁），然本件證人癸○○已明確指證被告寅
      ○○即為97年6 月9 日詐騙其存摺及印章之人，且其帳戶
      內存款於同日遭盜領30萬元，有前揭書證資料可以佐證，
      應堪採信。而癸○○沙鹿郵局之存簿、印章於97年6 月9
      日既已遭人詐取，並領取存款30萬元得逞，由前揭癸○○
      帳戶掛失資料可知，癸○○係於97年7 月9 日始申請掛失
      止付，是被告寅○○於97年6 月28日已無從再行取走癸○○之存簿，惟被告寅○○竟能取得癸○○沙鹿郵局之郵政
      存簿儲金簿，且該存簿內仍有97年6 月9 日現金提款30萬
      元之紀錄，被告寅○○所辯顯與上開證據資料不符。又若
      如被告寅○○所稱第1 次去的時候因為沒有印章、密碼，
      所以沒有拿走存摺，但其與丙○○第2 次去的時候，同樣
      亦欠缺印章、密碼，且癸○○上開帳戶內之存款僅剩2 萬
      餘元，此時反而將該存摺取走，亦有違常情。
    3.綜上所述，被告寅○○上開所辯並無足採，其於97年6 月
      9 日與被告丙○○共同詐騙癸○○存摺、印章，並進而冒
      用癸○○名義詐領癸○○上開帳戶內存款之事實，堪予認
      定。
  (二)關於事實欄五之(二)至(八)所示犯行：
    訊據被告寅○○對於事實欄五之(二)至(八)所載之犯罪事實均坦
    承不諱，並分別有下列下列證據可資佐證，足認被告寅○○
    該部分自白與事實相符，可以採信。
    1.事實欄五之(二)詐騙被害人卯○○部分：證人卯○○於本院
      審理時之證言及其於開庭時蓋用其攜帶印章之印文（本院
      卷(二)第137 至138 頁、第147 頁）、蓋有「卯○○」印文
      之空白提款單3 張（雲警虎偵字第0981000074號卷第59頁
      ）、卯○○郵局帳戶之客戶基本資料、歷史交易清單（98
      偵534 號卷第105 頁、第116 頁至第118 頁）、中華郵政
      中壢郵局於98年8 月12日所函送之卯○○郵局開戶基本資
      料（本院卷(二)第122 至123 頁）各1 份。
    2.事實欄五之(三)詐騙被害人辰○○並盜領其存款部分：證人
      辰○○於警詢時之證言（桃檢98偵8048號卷第27頁至第28
      頁）、中華郵政中壢郵局於98年3 月9 日以營字第098110
      0137號函附之辰○○楊梅埔心里郵局之開戶基本資料及往
      來明細（98偵534 號卷第68頁至第71頁）、於98年8 月6
      日函送之辰○○97年9 月17日、18日遭盜領存款之提款單
      各1 張（本院卷(二)第110 至111 頁）、查詢帳戶最近交易
      資料、桃園縣政府警察局楊梅分局草湳派出所受理刑事案
      件報案三聯單、受理各類案件紀錄表（桃檢98偵8048號卷
      第29頁至第31頁）、局號028116、028108號之郵局資料（
      本院98年度訴字第623 號卷第13頁反面、第15頁）各1 份
      。
    3.事實欄五之(四)詐騙被害人未○○並盜領其存款部分：證人
      未○○於警詢時之證言（雲警虎偵字第0981000199號卷第
      19頁至第21頁）、中華郵政三重郵局98年7 月31日函送之
      未○○帳戶基本資料、提款單、存簿變更資料、歷史交易
      清單（本院卷(二)第44至50頁）、局號244127、244121號之
      郵局資料（本院卷(二)第37頁、第130 頁）各1 份及扣案之
      未○○之郵政存簿儲金簿1 本。
    4.事實欄五之(五)詐騙被害人午○○並盜領其存款部分：證人
      午○○於警詢時之證言（雲警虎偵字第0981000199號卷第
      22頁至第24頁）、中華郵政豐原郵局98年8 月3 日函送之
      午○○帳戶基本資料、掛失補副申請書、97年10月31日之
      提款單（本院卷(二)第76至101 頁）、局號014110號之郵局
      資料（本院卷(二)第37頁反面）各1 份及扣案之未○○、午
      ○○之郵政存簿儲金簿各1 本。
    5.事實欄五之(六)詐騙被害人酉○○部分：證人酉○○於警詢
      時之證言（雲警虎偵字第0981000199號卷第25頁至第26頁
      ）、蓋有「酉○○」印文之空白提款單4 張（雲警虎偵字
      第0981000074號卷第59頁）、中華郵政98年5 月12日儲字
      第0980037654號函暨所附酉○○郵局帳戶之客戶基本資料
      、查詢存簿變更資料及客戶歷史交易清單（98偵534 號卷
      第105 頁至第110 頁）各1 份及扣案之午○○郵政存簿儲
      金簿1 本。
    6.事實欄五之(七)詐騙被害人申○○及詐領其存款未遂部分：
      證人申○○於警詢時之證言（雲警虎偵字第0981000074號
      卷第26頁至第27頁）、辰○○郵政存簿儲金簿存摺影本、
      蓋有「申○○」印文之空白提款單2 張（同上警卷第30頁
      、第59頁）、申○○羅東郵局帳戶之客戶基本資料及客戶
      歷史交易清單（98偵534 號卷第111 頁至第115 頁）、局
      號011100號之郵局資料（本院卷(二)第38頁）各1 份。
    7.事實欄五之(八)詐騙被害人丑○○部分：證人丑○○於本院
      審理時之證述（本院卷(二)第60至61頁）、蓋有「丑○○」
      印文之行政院輔導委員會榮民營養補助金申請書1 張（雲
      警虎偵字第0981000074號卷第60頁）、蓋有「丑○○」印
      文之空白提款單2 張（同上警卷第59頁）、丑○○壽豐豐
      田郵局帳戶之客戶基本資料1 份（98偵534 號卷第120 頁
      至第122 頁）。
  (三)關於事實欄五之(九)所示犯行：
    訊據被告寅○○已坦承有於97年12月18日上午11時40分許，
    受姓名年籍不詳綽號「小陳」、「小張」2 名成年男子之要
    求，持辛○○前揭虎尾郵局存摺及印章2 個，前往虎尾郵局
    ，冒用辛○○之名義，在提款單上蓋用辛○○之印章，並偽
    填提款金額14萬元，連同存摺及印章交付予不知情之郵局承
    辦人員，而偽造辛○○名義之提款單，據以提款而行使之，
    然因蓋錯印章，且虎尾郵局承辦人員李照發現該存摺係榮民
    所有，要求寅○○出示身分證件，寅○○無法提出而遭李照
    拒絕付款，致未詐領得逞等事實（本院卷(一)第161 頁反面、
    本院卷(二)第58、170 、175 頁反面），並有證人子○○於警
    詢及本院審理時之證言（雲警虎偵字第0981000074號卷第20
    至22頁、本院卷(一)第158 至161 頁）、證人辛○○於本院審
    理時之證述（本院卷(二)第138 至140 頁）、雲林郵局於98年
    3 月2 日以雲營字第0985000242號函附之防治詐騙經過敘述
    、感謝函、查詢存簿變更資料各1 份（98偵534 號卷第63至
    66 頁） 、局號030117號之郵局資料1 紙（本院卷(二)第35頁
    ）附卷可佐，堪以認定。被告寅○○雖否認有此部分犯行，
    辯稱：我沒有拿辛○○的簿子，那是別人進去，那個人打電
    話叫我去郵局領錢，他就給我簿子叫我去領錢而已云云，然
    本院並未認定被告寅○○有參與詐騙辛○○前揭虎尾郵局存
    摺及取走其印章之犯罪行為（公訴人起訴被告寅○○於98年
    1 月18日詐欺取得辛○○之存摺及竊取其印章之行為，另為
    無罪之諭知，詳後述），而被告寅○○既已自承有參與嗣後
    詐領存款之犯行，則其與綽號「小陳」、「小張」之成年男
    子就該次詐領辛○○帳戶內存款未遂所成立之行使偽造私文
    書罪及詐欺取財未遂罪部分，自屬有犯意聯絡及行為分擔甚
    明，被告寅○○此部分犯行事證明確，應依法論科。
五、按行為後法律有變更者，應將行為時之法律與裁判時之法律
    比較適用最有利於行為人之法律；又新舊刑法關於刑之規定
    ，雖同採從輕主義，惟比較時仍應就罪刑有關之共犯、未遂
    犯、想像競合犯、牽連犯、連續犯、結合犯，以及累犯加重
    、自首減輕暨其他法定加減原因與加減例等一切情形，綜其
    全部罪刑之結果而為比較，再適用有利於行為人之法律處斷
    ，而不得一部割裂分別適用不同之新舊法（最高法院24年上
    字第4634號判例意旨、95年5 月23日刑事庭第8 次會議決議
    參照）。本件被告丙○○於事實欄二所示之行為後，刑法已
    於94年1 月7 日修正、94年2 月2 日公布，並於95年7 月1
    日施行，其中：(一)修正前刑法第33條第5 款規定：「罰金：
    1 元以上」，而依修正後刑法第33條第5 款規定：「罰金：
    新臺幣1,000 元以上，以百元計算之。」，依上開規定比較
    修正前後刑法第339 條第1 項所定之罰金法定刑最低額，修
    正後之規定並未較有利於被告丙○○。(二)刑法第28條關於共
    同正犯之規定修正限縮於共同實行犯罪行為者，始成立共同
    正犯，並排除陰謀犯、預備犯之共同正犯，是刑法修正後共
    同正犯之範圍已有減縮，自屬法律變更，仍有新舊法比較適
    用之問題，而本件被告丙○○於事實欄二所示犯行，不論依
    修正前後之刑法規定均構成共同正犯，新舊法比較結果，修
    正後之刑法對其並無較有利之情形。是就被告丙○○所為如
    事實欄二所示之犯行，綜其全部罪刑之結果而為比較，以修
    正前之刑法較有利於被告丙○○，該次犯行應一體適用修正
    前之刑法規定論處。而被告丙○○為事實欄二所示之犯罪行
    為時，刑法第51條第5 款原規定：「宣告多數有期徒刑者，
    於各刑中之最長期以上，各刑合併之刑期以下，定其刑期。
    但不得逾20年」，刑法修正後該款則規定為：「宣告多數有
    期徒刑者，於各刑中之最長期以上，各刑合併之刑期以下，
    定其刑期。但不得逾30年」，修正後之規定，將宣告多數有
    期徒刑定執行刑之上限，由修正前之不得逾20年，提高為不
    得逾30年，其餘則無不同，比較結果，修正後之規定並未較
    有利於被告丙○○，依刑法第2 條第1 項前段之規定，仍應
    依修正前刑法，定被告丙○○應執行之刑，先予敘明。另刑
    法第55條就想像競合犯增加但書「不得科以較輕罪名所定最
    輕本刑以下之刑」，為法理之明文，非屬法律變更，無庸為
    新舊法之比較適用。
六、論罪科刑部分：
  (一)核被告丙○○事實欄二、三所為，均係犯刑法第216 條、第
    210 條之行使偽造私文書罪及同法第339 條第1 項之詐欺取
    財罪；事實欄四所為，係犯刑法第339 條第1 項之詐欺取財
    罪。核寅○○事實欄三、五之(一)、(三)至(五)、(七)所為，均係犯
    刑法第216 條、第210 條之行使偽造私文書罪及同法第339
    條第1 項之詐欺取財罪；事實欄五之(二)、(八)所為，均係犯刑
    法第339 條第3 項、第1 項之詐欺取財未遂罪；事實欄五之
    (六)所為，係犯刑法第339 條第1 項之詐欺取財罪；事實欄五
    之(九)所為，係犯刑法第216 條、第210 條之行使偽造私文書
    罪及同法第339 條第3 項、第1 項之詐欺取財未遂罪。
  (二)按刑法上之詐欺罪與竊盜罪，雖同係意圖為自己或第三人不
    法之所有而取得他人之財物，但詐欺罪以施行詐術使人將物
    交付為其成立要件，而竊盜罪則係以和平手段，違背他人之
    意思，擅自取走他人持有之物而言，二者有別（最高法院33
    年上字第1134號判例意旨、84年度臺上字第5648號判決意旨
    參照）。本件被告丙○○係對被害人甲○○○、戊○○施以
    詐術；被告丙○○、寅○○係對被害人巳○○施以詐術；被
    告寅○○亦係對被害人癸○○、辰○○、未○○、午○○、
    酉○○、申○○施以詐術，而均使上開各被害人主動交付郵
    局存摺，所為係構成詐欺取財罪，而非竊盜罪，起訴意旨認
    被告丙○○、寅○○就取得各被害人郵局存簿部分，或應成
    立刑法第321 條第1 項第4 款之結夥竊盜罪，或應成立刑法
    第320 條第1 項之竊盜罪，容有未洽，惟其基本事實同一，
    本院自應予審理，並變更其起訴法條。
  (三)被告丙○○於事實欄二、三；被告寅○○於事實欄三、五之
    (一)、(三)至(五)、(七)、(九)所示犯行中，盜用各被害人印章之行為
    ，均為偽造私文書之部分行為，其偽造私文書後持以行使，
    偽造之低度行為亦為行使之高度行為所吸收，均不另論罪。
  (四)被告丙○○、寅○○就事實欄二、三所示之犯行；被告寅○○就事實欄五之(一)所示犯行與被告丙○○；被告寅○○就事
    實欄五之(九)所示犯行與綽號「小陳」、「小張」之成年男子
    間，各分別有犯意聯絡及行為分擔，皆為共同正犯。
  (五)被告丙○○於事實欄二所為詐欺取得甲○○○之存摺，被告
    丙○○、寅○○於事實欄三所為詐欺取得巳○○之存摺，被
    告寅○○於事實欄五之(一)、(三)至(五)、(七)所為詐取被害人癸○○、辰○○、未○○、午○○、申○○等人之存摺，其目的
    均在領取各被害人帳戶內之存款，應認係以單一之犯意進行
    詐取存摺、詐領存款之行為，騙取存摺只是達成其犯罪目的
    前之一行為，獨立性極為薄弱，與嗣後詐領存款或詐領存款
    未遂之行為，依一般社會健全觀念，難以強行分開，在刑法
    評價上，以視為數個舉動之接續進行，合為包括之一行為予
    以評價，較為合理，應認均屬於接續犯，均僅各自成立一個
    詐欺取財罪。被告寅○○於事實欄五之(三)、(四)均先後2 次行
    使偽造私文書而詐領辰○○、未○○帳戶內存款，其均係基
    於領取辰○○、未○○上開帳戶內存款之犯意所為，且其每
    次領取辰○○、未○○存款之時間相近，行為密接，均在實
    現同一犯罪目的而侵害相同法益，亦屬接續犯，因此，被告
    寅○○於事實欄五之(三)、(四)所為，應僅各別成立一行使偽造
    私文書罪及詐欺取財罪。
  (六)被告丙○○於事實欄二、被告丙○○與寅○○於事實欄三、
    被告寅○○於事實欄五之(一)、(三)至(五)、(七)、(九)所示之犯行，
    於行使偽造私文書之同時均在施行詐術，係一行為觸犯行使
    偽造私文書罪及詐欺取財罪2 罪名，均為想像競合犯，應分
    別依刑法第55條之規定，各從一重之行使偽造私文書罪處斷
    。
  (七)被告丙○○所犯上開3 罪，被告寅○○所犯上開10罪，均犯
    意各別，行為互異，應各別予以分論併罰。
  (八)被告丙○○、寅○○分別有如事實欄一所載之前案科刑及執
    行紀錄，有卷附臺灣高等法院被告前案紀錄表可按，其2 人
    受有期徒刑之執行完畢，5 年以內故意再犯有期徒刑以上之
    罪，被告丙○○於事實欄四所犯詐欺取財罪，被告寅○○於
    事實欄三、五所犯上開各罪，均為累犯，均應依刑法第47條
    第1 項之規定，各加重其刑。
  (九)被告寅○○於事實欄五之(二)、(八)所示犯行，均已著手於詐欺
    取財行為之實行而不遂，為未遂犯，依刑法第25條第2 項之
    規定，按既遂犯之刑減輕之，並均依法先加後減之。
  (十)臺灣雲林地方法院檢察署檢察官以98年度偵字第3532號移送
    併辦部分，核與本案起訴部分所載詐騙辰○○及盜領其存款
    之部分屬同一犯罪事實，本院自得併予審究。
  (十一)爰審酌被告丙○○、寅○○均不思循正當途徑取得財物，竟
    向老榮民行騙，惡性非輕，而被告寅○○前於93年、94年間
    因詐欺榮民，經臺灣板橋地方法院以95年度易字第76號判處
    有期徒刑1 年10月確定在案，於執行完畢後，仍無悔改之意
    ，再犯與前案相類似之本件詐騙榮民案件，及其2 人之犯後
    態度、智識程度、各次犯罪情節、犯罪所得、所生危害等一
    切情狀，分別量處如主文所示之刑，被告丙○○部分，並依
    修正前刑法第51條第5 款之規定，定其應執行之刑；被告寅
    ○○部分，則依現行刑法第51條第5 款之規定，定其應執行
    之刑。
  (十二)被告丙○○於事實欄四詐騙戊○○所用之行政院輔導委員會
    營養補助金申請書1 張，及被告寅○○於事實欄五之(八)用以
    詐騙丑○○所用之行政院輔導委員會榮民營養補助金申請書
    1 張，分別為被告丙○○、寅○○所有供犯罪所用之物，業
    據被告丙○○、寅○○供明在卷（本院卷(二)第174 頁反面、
    第179 頁），應分別於被告丙○○所為事實欄四之詐欺取財
    罪、被告寅○○所為事實欄五之(八)詐欺取財未遂罪項下宣告
    沒收。而蓋有「卯○○」印文之郵局提款單3 張、蓋有「酉
    ○○」印文之郵局提款單4 張及蓋有「申○○」、「丑○○
    」印文之郵局提款單各2 張，則分別為被告寅○○詐騙被害
    人卯○○、酉○○、申○○、丑○○所得之物，應分別於被
    告寅○○所犯事實欄五之(二)詐欺取財未遂罪、事實欄五之(六)
    詐欺取財罪、事實欄五之(七)行使偽造私文書罪、事實欄五之
    (八)詐欺取財未遂罪項下宣告沒收。至扣案之空白郵局提款單
    3 張及各縣市榮民資料名冊1 本，被告寅○○否認與本案有
    關（本院卷(二)第180 頁、第181 頁），亦無積極證據足資證
    明與本件犯行有涉，不予宣告沒收。
  (十三)被告丙○○所犯事實欄二所示之罪，其犯罪時間在96年4 月
    24日以前，核與中華民國96年罪犯減刑條例第2 條第1 項第
    3 款所定減刑條件相符，爰依同條例第7 條之規定，於裁判
    時，減其宣告刑2 分之1 。
、無罪、免訴部分：
一、公訴意旨略以：
  (一)被告寅○○與丙○○（丙○○部分本院判處有罪，詳如前述
    ）、丁○○共同意圖為自己不法之所有，並基於詐欺取財、
    行使偽造私文書與竊盜之犯意聯絡及行為分擔，於91年12月
    2 日上午9 時許，至甲○○○位於基隆市○○區○○路14巷
    37號住處，向甲○○○佯稱：渠等為退輔員會人員，可現場
    幫忙填寫申請單以利領取補助金等語，致甲○○○陷於錯誤
    而信以為真，並即拿出其於基隆東信路郵局局號0000000 號
    、帳號0000000 號帳戶之存摺、印章當面交予上開3 人處理
    ，渠等竟乘機將甲○○○的印章蓋於空白之郵局提款單上，
    並進而偽造蓋有甲○○○印文之提款單，且徒手將甲○○○
    之存摺竊走，得手後，並隨即由寅○○持上開甲○○○之郵
    局存摺、蓋有甲○○○印文之提款單，至基隆市某郵局處，
    向不知情之郵局承辦人員提示並領取20萬元得逞，足以生損
    害於郵局及甲○○○，因認被告寅○○、丁○○均涉犯刑法
    第210 條、第216 條偽造並行使偽造私文書、第321 條第1
    項第4 款之結夥竊盜、第339 條第1 項之詐欺取財等罪嫌。
  (二)被告丙○○與寅○○共同意圖為自己不法之所有，並基於詐
    欺取財、行使偽造私文書及竊盜之犯意聯絡，於92年9 月8
    日下午3 時許，由丙○○開車載寅○○至己○○位於臺北市
    內湖區○○路○ 段257 巷17號1 樓住處，由寅○○向己○○
    佯稱：渠等為退輔會人員，可現場幫忙填寫申請單以利領取
    福利金3 千元等語，致己○○陷於錯誤而信以為真，並即拿
    出其於內湖郵局局號0000000 號、帳號0000000 號之存摺、
    印章當面交予寅○○處理，寅○○乘機將己○○的印章蓋於
    空白之郵局提款單上，進而偽造蓋有己○○印文之提款單，
    並乘機拿某不詳之人郵局之存摺換走己○○之上開存摺，得
    手後，隨即由寅○○持己○○所有之上開存郵局存摺、蓋有
    己○○印章之提款單，至某郵局處，向不知情之郵局承辦人
    員提示2 次，並共領取55萬元得逞，足以生損害於郵局及己○○，因認被告丙○○、寅○○均涉犯刑法第210 條、第
    216 條偽造並行使偽造私文書、第320 條第1 項之竊盜、第
    339 條第1 項之詐欺取財等罪嫌。
  (三)被告丁○○與丙○○（本院認定丙○○有罪，詳如前述）共
    同意圖為自己不法所有，並基於詐欺取財、行使偽造私文書
    與竊盜之犯意聯絡及行為分擔，於98年1 月6 日上午10時許
    ，由丙○○駕駛車號3K-9766 號自小客車搭載丁○○，前往
    戊○○位於雲林縣斗六市○○路290 巷35弄69號住處，持偽
    造之行政院輔輔導委員會營養補助金申請書，向戊○○詐稱
    ：伊為退輔會人員，可現場幫忙填寫申請單據以利領取營養
    補助金等語，致戊○○陷於錯誤而信以為真，並即拿出其於
    斗六鎮北郵局局號0000000 號、帳號0000000 號帳戶之存摺
    、印章交予丙○○處理，丙○○則乘戊○○不注意之時，將
    戊○○之印章蓋於空白之提款單上，並進而偽造蓋有戊○○
    印文之提款單，且以上開巳○○基隆安瀾橋郵局之存摺調換
    戊○○之郵局存摺，然因戊○○發現存摺有變，隨即在當天
    11時40分許先以電話向郵局辦理掛失止付，丙○○及丁○○
    始無法領得戊○○上開帳戶內之款項，因認被告丁○○涉犯
    刑法第210 條、第216 條偽造並行使偽造私文書、第320 條
    第1 項之竊盜、第339 條第3 項之詐欺取財未遂等罪嫌。
  (四)被告丙○○與寅○○於98年1 月18日10時許，前往辛○○位
    於雲林縣虎尾鎮○○○路墘12號住處，其中1 人向辛○○佯
    稱：渠等為退伍會員工，因要發年終慰問金，需要查證存摺
    等語，致辛○○陷於錯誤而信以為真，並即拿出其虎尾郵局
    局號0000000 號、帳號809587號帳戶之存摺與印章交予丙○○處理，丙○○乘辛○○不注意之時，以戊○○在斗六鎮北
    郵局之存摺換走辛○○之虎尾郵局存摺，寅○○則至辛○○
    房間內，以徒手竊取印章1 枚，嗣2 人並以辛○○之印章蓋
    於面額為14萬元之提款單上而偽造蓋有辛○○印文之提款單
    ，再由寅○○（本院認定被告寅○○於97年12月18日前往郵
    局領款之行為為有罪，詳如前述）持該提款單及辛○○之上
    開存摺，於97年12月18日12時40分許至雲林虎尾郵局處，於
    抽取號碼牌後，向不知情之郵局職員李照提示上開印章、提
    款單及存摺，並要求領取該存摺帳戶內之14萬現金，足以生
    損害於郵局及辛○○，然因郵局職員李照發現該存摺係榮民
    所有，李照當場要求寅○○出示身份證，寅○○拿不出來而
    遭李照拒絕付款，始未能得逞，因認被告丙○○涉犯刑法第
    210 條、第216 條偽造並行使偽造私文書、第320 條第1 項
    之竊盜、第339 條第1 項之詐欺取財等罪嫌；被告寅○○另
    成立刑法第320 條第1 項之竊盜、第339 條第1 項之詐欺取
    財罪嫌。
二、按案件曾經判決確定者，應諭知免訴之判決，刑事訴訟法第
    302 條第1 款定有明文。案件曾經判決確定者，應為免訴之
    判決，此項原則關於實質上一罪或裁判上一罪，均有其適用
    （最高法院49年臺非字第20號判例意旨參照）。又按犯罪事
    實應依證據認定之，無證據不得認定犯罪事實；不能證明被
    告犯罪者，應諭知無罪之判決，刑事訴訟法第154 條第2 項
    、第301 條第1 項分別定有明文。次按刑事訴訟法第161 條
    已於91年2 月8 日修正公布，其第1 項規定：檢察官就被告
    犯罪事實，應負舉證責任，並指出證明之方法。因此，檢察
    官對於起訴之犯罪事實，應負提出證據及說服之實質舉證責
    任。倘其所提出之證據，不足為被告有罪之積極證明，或其
    指出證明之方法，無從說服法院以形成被告有罪之心證，基
    於無罪推定之原則，自應為被告無罪判決之諭知（最高法院
    92年臺上字第128 號判例意旨參照）。
三、前揭公訴意旨欄(一)、(二)所載被告寅○○被訴部分：
  (一)被告寅○○有為公訴意旨欄(一)、(二)所載詐騙被害人甲○○○
    、己○○並盜領其存款之犯行，業經證人甲○○○、己○○
    分別於本院審理時證述明確，公訴意旨欄(一)所指部分，並有
    甲○○○在基隆東信郵局帳戶之客戶資料、掛失止付申請書
    及客戶歷史交易清單（98偵534 號卷第95頁至第97頁）各1
    份在卷可稽；公訴意旨欄(二)所示部分，亦有己○○上開基隆
    東信路郵局帳戶之客戶基本資料、掛失止付申請書及客戶歷
    史交易清單各1 份（同上偵卷第92頁至第94頁、第98頁至第
    101 頁）附卷可佐，且被告寅○○於偵查中亦自白其於92年
    間，有詐騙己○○並領取其帳戶內存款之犯行（同上偵卷第
    75頁），足認被告寅○○確有上開犯行。
  (二)惟查被告寅○○前於93年間加入以江志清為首之詐欺集團，
    以向退休榮民佯稱係退輔會人員，可代為申辦補助金，使退
    休榮民陷於錯誤而交付郵局存摺、印鑑章，再趁機抽換郵局
    存摺持往郵局盜領現款之方式，或佯裝推銷商品，趁機竊取
    退休榮民之郵局存摺、印鑑章再持往郵局盜領現款之方式，
    詐騙退休榮民，而基於意圖為自己不法所有之常業詐欺犯意
    及行使偽造私文書之概括犯意，自93年1 月13日起至94年3
    月16日止，連續詐騙被害人陳玉茹、鄭憲慶、堯宗武、蔣漢
    卿、伍佑生、杜文華、趙莊好、王悅才、蕭新桂等人之事實
    ，業經臺灣板橋地方法院於95年3 月29日以95年度易字第76
    號判處有期徒刑1 年10月，並於95年8 月18日確定在案（下
    稱前案），有上開案號判決書（本院卷(一)第52至58頁）、臺
    灣高等法院被告前案紀錄表各1 份在卷可參。被告寅○○於
    前案自93年1 月間起即以相類似之犯罪手法，多次詐騙榮民
    及郵局承辦人員，所涉詐欺案件多達10件，犯案期間持續超
    過1 年，地點遍及臺北縣市、花蓮縣、臺中縣、嘉義縣等地
    ，而本案被告寅○○所涉詐騙甲○○○、己○○之犯行，與
    前案之犯罪時間相近，犯罪手段亦係佯稱退輔會人員向老榮
    民詐騙存摺並詐領存款，所犯與前案為構成要件相同之罪，
    可認係基於概括犯意反覆實施，與前案有連續犯之裁判上一
    罪關係（按刑法修正後雖刪除連續犯之規定，然經比較新舊
    法，以舊法依連續犯之規定論處有利於被告），是本案起訴
    被告寅○○詐騙被害人甲○○○、己○○之事實，與前案確
    定判決之事實，有連續犯之裁判上一罪關係，為前開確定判
    決效力所及，因此就被告寅○○此部分被訴犯行，應諭知免
    訴之判決。
四、前揭公訴意旨欄(一)、(三)所載被告丁○○被訴部分：
  (一)公訴意旨認被告丁○○涉有上揭罪嫌，主要係以證人甲○○○、戊○○之指訴、甲○○○基隆東信路郵局客戶基本資料
    、掛失止付申請書、客戶歷史交易清單、蓋有「戊○○」印
    文之行政院輔導委員會營養補助金申請書、斗六鎮北郵局簡
    函及扣案之戊○○郵政存簿儲金簿1 本作為其所憑之論據。
    訊據被告丁○○堅決否認有何被訴犯行，辯稱：我不認識甲○○○，不曾去過甲○○○那裡，戊○○那件是丙○○載我
    去斗六，我坐在車上，他進去那裡，我不知道丙○○進去做
    什麼，他說要進去做生意等語。經查：
    1.依證人甲○○○於本院審理時所證：當時被騙的時候有3
      個人去我家，是2 個男生，1 個女生，跟我講的人是男生
      ，該女生是在外面，沒有進去我家，只有那兩個男的進去
      而已，我從窗戶看出來那個女的就是被告丁○○，我看到
      該女子的時候，她是在外面走（本院卷(一)第165 至168 頁
      ），證人甲○○○僅指稱被告丁○○在外面走，並未進到
      其住處內，不能因此即認定被告丁○○對於被告丙○○、
      寅○○在甲○○○上開住處內所為詐欺甲○○○之犯行有
      犯意聯絡及行為分擔，而依卷內證據資料亦無法證明被告
      丁○○有共同參與嗣後盜領甲○○○存款之犯行，起訴意
      旨認被告丁○○涉犯公訴意旨欄(一)所載之偽造並行使偽造
      私文書、結夥竊盜及詐欺取財等犯行，應屬不能證明。
    2.而依證人即被害人戊○○之配偶乙○○於本院審理時所證
      ：戊○○被騙當天被告丙○○是與丁○○兩個人過來，丙○○先進去，丁○○後來才進去，是我去叫丁○○下車的
      等語（本院卷(一)第153 至157 頁），固可認定被告丁○○
      有陪同丙○○前往戊○○住處，惟證人乙○○亦證稱：被
      告丁○○沒有講說他是輔導會的人，我有跟丁○○說話，
      但是她也沒有回答我，丁○○在我家都沒有說到話等語；
      證人戊○○亦稱：是丙○○先進去，女的後來才進去，跟
      我講話的人都是丙○○，那個女生沒有做什麼等語（本院
      卷(一)第152 頁），可知被告丁○○並非與丙○○一同進去
      戊○○之住處，而是後來由乙○○叫丁○○下車，才進到
      住處內，且被告丁○○進到戊○○住處內，並未表明其為
      退輔會人員，亦未與戊○○或乙○○有任何交談，亦即被
      告丁○○並未對戊○○、乙○○有任何施用詐術之客觀行
      為。再證人乙○○表示當時其和丁○○在聊天，沒有聽到
      戊○○跟丙○○他們講什麼，當天是戊○○和丙○○講話
      ，伊和丁○○講話（本院卷(一)第153 頁反面至第154 頁）
      ，則被告丁○○雖於嗣後進到戊○○住處內，但其並未加
      入丙○○與戊○○間之談話，況即使連乙○○當時在場，
      亦表示其和丁○○聊天，沒有聽到戊○○跟丙○○他們講
      什麼，自亦難憑被告丁○○之在場行為，即認定其對於丙○○所為詐欺行為有所知悉並加以參與，此種情形下，仍
      難確認被告丁○○對於被告丙○○所為詐欺戊○○並盜領
      其存款之犯行有犯意聯絡或行為分擔，不能逕為被告丁○○不利之認定，是起訴意旨所指被告丁○○涉犯公訴意旨
      欄(三)所載之偽造並行使偽造私文書、竊盜及詐欺取財未遂
      等犯行，應屬不能證明。
    3.至公訴人所提出之甲○○○基隆東信路郵局客戶基本資料
      、掛失止付申請書、客戶歷史交易清單、蓋有「戊○○」
      印文之行政院輔導委員會營養補助金申請書、斗六鎮北郵
      局簡函及扣案之戊○○郵政存簿儲金簿1 本，均僅能證明
      甲○○○、戊○○有遭人詐騙及甲○○○有遭人盜領存款
      之事實，但不能以此認定被告丁○○即為共同實施詐騙或
      盜領存款之人。
  (二)綜上所述，公訴人所提出之證據，不足為被告丁○○有罪之
    積極證明，無從說服本院以形成被告丁○○有罪之心證，依
    前揭條文及判例意旨，應為被告丁○○無罪判決之諭知。
五、前揭公訴意旨欄(二)所載被告丙○○被訴部分及公訴意旨欄(四)
    所載被告丙○○、寅○○被訴部分：
  (一)公訴意旨認被告丙○○涉有上揭公訴意旨欄(二)所載罪嫌，係
    以證人己○○之指訴、己○○基隆東信路郵局帳戶之客戶基
    本資料、掛失止付申請書及客戶歷史交易清單作為主要論據
    ；認被告丙○○、寅○○涉有公訴意旨欄(四)所載罪嫌，係以
    證人辛○○、子○○之指訴、雲林郵局於98年3 月2 日雲營
    字第0985000242號函附之防治詐騙經過敘述、感謝函、查詢
    存簿變更資料等作為其所憑之論據。訊據被告丙○○堅決否
    認有此部分被訴犯行，辯稱：我沒有過去己○○那邊，辛○○我是98年1 月19日去的，他們之前發生的事情我都不知道
    等語。被告寅○○則辯稱：我沒有拿辛○○的簿子，那是別
    人進去，那個人打電話叫我去郵局領錢，他就給我簿子叫我
    去領錢而已。經查：
    1.證人己○○於本院審理作證時稱：當天總共是兩個人，一
      個人有進來，還有一個在開車，沒有進來，兩個都是男生
      ，沒進去我家的人我沒有看到臉，進去我家的人我沒有看
      清楚，當時我是在看電視，無法認得是否為在庭被告（本
      院卷(二)第56頁反面至58頁），是證人己○○並無法指出被
      告丙○○是否即為前往其上開住處對其行騙之人。公訴人
      所提出之己○○基隆東信路郵局帳戶之客戶基本資料、掛
      失止付申請書及客戶歷史交易清單等，亦僅能證明己○○
      有遭人詐騙及盜領存款之事實，但不能直接用以推論被告
      丙○○即為對己○○共同實施詐騙或盜領其存款之人。
    2.而被告丙○○坦承有於98年1 月19日前往辛○○上開住處
      之事實，並經證人子○○於本院審理時指證甚明，固堪認
      定，但被告丙○○該次前往辛○○住處，並未詐欺取得辛○○之存摺或印章，辛○○之存摺、印章係於97年12月18
      日遭人詐騙取走，並於同日險遭被告寅○○盜領帳戶內存
      款14萬元得逞，此亦經證人子○○證述在卷，並有雲林郵
      局98年3 月2 日雲營字第0985000242號函附之防治詐騙經
      過敘述、感謝函、查詢存簿變更資料等附卷可證，堪以認
      定，起訴意旨認被告丙○○、寅○○2 人於98年1 月18日
      前往辛○○家中行騙取得辛○○之存摺及竊取其印章，核
      與卷內證據資料不符。
    3.又證人辛○○已經不記得被告丙○○、寅○○是否為97年
      12月18日騙走其存摺、印章之人，證人子○○於同日辛○○受詐騙時亦不在場，因此無法確認被告寅○○是否即為
      97年12月18日前往詐騙辛○○存摺及取走其印章之人，亦
      無法證明被告丙○○有參與當日詐騙辛○○及盜領存款未
      遂之犯行。
  (二)綜上所述，公訴人此部分所提出之證據，不足為被告丙○○
    有罪之積極證明，無從說服本院以形成被告丙○○有罪之心
    證，是就公訴意旨欄(二)、(四)所載部分，應為被告丙○○無罪
    判決之諭知；就公訴意旨欄(四)所載被告寅○○於98年1 月18
    日詐欺辛○○存摺及竊盜其印章之部分，亦應為被告寅○○
    無罪判決之諭知。
據上論斷，應依刑事訴訟法第299 條第1 項前段、第300 條、第
301 條第1 項、第302 條第1 款，刑法第2 條第1 項前段、第28
條、第216 條、第210 條、第339 條第1 項、第3 項、第55條、
第25條第2 項、第47條第1 項、第38條第1 項第2 款、第3 款、
第51條第5 款，修正前刑法第28條、第51條第5 款，刑法施行法
第1 條之1 第1 項、第2 項前段，中華民國96年罪犯減刑條例第
2 條第1 項第3 款、第7 條，判決如主文。
本案經檢察官庚○○到庭執行職務。
中    華    民    國    98    年    9     月    16    日
                  刑事第四庭  審判長法  官 吳 福 森
                                    法  官 李 淑 惠
                                    法  官 王 素 珍
以上正本證明與原本無異。
如不服本判決應於收受判決後10日內向本院提出上訴書狀，並應
敘述具體理由；其未敘述上訴理由者，應於上訴期間屆滿後20日
內向本院補提理由書（均須按他造當事人之人數附繕本）。「切
勿逕送上級法院」。
                                    書記官 吳 伊 婷
中    華    民    國    98    年    9     月    17    日
附錄本案論罪科刑法條：
中華民國刑法第210條
（偽造變造私文書罪）
偽造、變造私文書，足以生損害於公眾或他人者，處5 年以下有
期徒刑。
中華民國刑法第216條
（行使偽造變造或登載不實之文書罪）
行使第210 條至第215 條之文書者，依偽造、變造文書或登載不
實事項或使登載不實事項之規定處斷。
中華民國刑法第339條第1項、第3項
（普通詐欺罪）
意圖為自己或第三人不法之所有，以詐術使人將本人或第三人之
物交付者，處5 年以下有期徒刑、拘役或科或併科1 千元以下罰
金。
以前項方法得財產上不法之利益或使第三人得之者，亦同。
前二項之未遂犯罰之。
附表：
┌──┬────┬─────────┬───────────────┐
│編號│ 被害人 │犯罪時間及犯罪事實│       所犯罪名及處罰         │
├──┼────┼─────────┼───────────────┤
│ 一 │巳○○  │97年8 月12日；事實│寅○○共同犯行使偽造私文書罪，│
│    │        │欄三所示犯行      │累犯，處有期徒刑壹年。        │
├──┼────┼─────────┼───────────────┤
│ 二 │癸○○  │97年6 月9 日；事實│寅○○共同犯行使偽造私文書罪，│
│    │        │欄五之(一)所示犯行  │累犯，處有期徒刑壹年貳月。    │
├──┼────┼─────────┼───────────────┤
│ 三 │卯○○  │97年9 月間某日；事│寅○○犯詐欺取財未遂罪，累犯，│
│    │        │實欄五之(二)所示犯行│處有期徒刑伍月，扣案之蓋有「羅│
│    │        │                  │國章」印文之郵局提款單張均沒│
│    │        │                  │收。                          │
├──┼────┼─────────┼───────────────┤
│ 四 │辰○○  │97年9 月17日；事實│寅○○犯行使偽造私文書罪，累犯│
│    │        │欄五之(三)所示犯行  │，處有期徒刑壹年肆月。        │
├──┼────┼─────────┼───────────────┤
│ 五 │未○○  │97年10月17日；事實│寅○○犯行使偽造私文書罪，累犯│
│    │        │欄五之(四)所示犯行  │，處有期徒刑壹年貳月。        │
├──┼────┼─────────┼───────────────┤
│ 六 │午○○  │97年10月31日；事實│寅○○犯行使偽造私文書罪，累犯│
│    │        │欄五之(五)所示犯行  │，處有期徒刑壹年。            │
├──┼────┼─────────┼───────────────┤
│ 七 │酉○○  │97年11月7 日；事實│寅○○犯詐欺取財罪，累犯，處有│
│    │        │欄五之(六)所示犯行  │期徒刑陸月，扣案之蓋有「酉○○│
│    │        │                  │」印文之郵局提款單肆張均沒收。│
│    │        │                  │                              │
├──┼────┼─────────┼───────────────┤
│ 八 │申○○  │97年11月26日；事實│寅○○犯行使偽造私文書罪，累犯│
│    │        │欄五之(七)所示犯行  │，處有期徒刑捌月，扣案之蓋有「│
│    │        │                  │申○○」印文之郵局提款單貳張均│
│    │        │                  │沒收。                        │
├──┼────┼─────────┼───────────────┤
│ 九 │丑○○  │97年12月間某日；事│寅○○犯詐欺取財未遂罪，累犯，│
│    │        │實欄五之(八)所示犯行│處有期徒刑伍月，扣案之行政院輔│
│    │        │                  │導委員會榮民營養補助金申請書壹│
│    │        │                  │張及蓋有「丑○○」印文之郵局提│
│    │        │                  │款單貳張，均沒收。            │
├──┼────┼─────────┼───────────────┤
│ 十 │辛○○  │97年12月18日；事實│寅○○共同犯行使偽造私文書罪，│
│    │        │欄五之(九)所示犯行  │累犯，處有期徒刑捌月。        │
└──┴────┴─────────┴───────────────┘


司法院資訊處製作；財團法人民間司法改革基金會備份。
